【裁判字號】    91,訴,625
【裁判日期】    920318
【裁判案由】    毒品危害防制條例
【裁判全文】
臺灣桃園地方法院刑事判決                          九十一年度訴字第六二五號
    公  訴  人  臺灣桃園地方法院檢察署檢察官
    被      告  丁○○
    選任辯護人  周美玲律師
右列被告因違反毒品危害防制條例案件，經檢察官提起公訴（九十一年度偵字第四五
四號），本院判決如左：
    主  文
丁○○無罪。
    理  由
一、公訴意旨略以：被告丁○○其明知ＭＤＭＡ（即俗稱搖頭丸）係公告列為管制之
    第二級毒品（起訴書誤載為第三級毒品），而仍於民國九十年十一月十一日凌晨
    零時許，在設於桃園縣桃園市○○路三六六號六樓之世紀舞廳辦公室內，將其所
    有之ＭＤＭＡ共七五顆（綠色錠含ＭＤＭＡ成分，共七十顆、黃色亦含ＭＤＭＡ
    成分，共五顆），交予丙○○（為現役軍人，另經國防部北部地方軍事法院桃園
    分院檢察署偵結起訴），請丙○○在舞廳內轉讓予將會來取貨之姓名年籍不詳之
    人。嗣丙○○尚未轉交予該姓名年籍不詳之人，而在該舞廳辦公室內等候時，為
    警當場查獲，並扣得丁○○所有之上開ＭＤＭＡ共七五顆，因認被告丁○○涉有
    違反毒品危害防制條例第八條第二項之轉讓第二級毒品罪嫌。
二、公訴人認被告丁○○涉犯右揭罪嫌，無非係以被告之自白、證人丙○○、甲○○
    之證述及現場所扣得之第二級毒品ＭＤＭＡ共七五顆（綠色錠為ＭＤＭＡ，共七
    十顆、黃色錠亦為ＭＤＭＡ，共五顆）及行政院衛生署管制藥品管理局檢驗成績
    書等為主要論據。惟訊據被告堅決否認有前述轉讓第二級毒品ＭＤＭＡ之犯行，
    辯稱：扣得之綠色之ＭＤＭＡ藥丸共七十顆、黃色之ＭＤＭＡ藥丸共五顆均非伊
    所有，伊當時僅將紫色藥丸在上開辦公室交給丙○○，因該藥之藥性較強所以請
    丙○○幫伊切割，伊並無轉讓上開第二級毒品綠色、黃色之ＭＤＭＡ藥丸之犯行
    等語。
三、按犯罪事實應依證據認定之，無證據不得推定其犯罪事實；不能證明被告犯罪者
    ，應諭知無罪之判決，刑事訴訟法第一百五十四條、第三百零一條第一項分別定
    有明文。事實之認定，應憑證據，如不能發現相當證據，或證據不足以證明，自
    不能以推測或擬制之方法，以為裁判基礎；認定不利於被告之事實，該依積極證
    據，苟積極證據不足為不利於被告事實之認定時，即應為有利於被告之認定，更
    不必有何有利之證據（最高法院有四十年臺上字第八六號、三十年上字第八一六
    號判例參照）。又利用共同被告之自白或不利於己之陳述，為認定被告犯罪之證
    據，不特與利用被告自己之自白其犯罪之證明同有自白虛偽性之危險，亦不免有
    嫁禍於被告而為虛偽供述之危險。故就刑事訴訟法第一百五十六條第二項之立法
    意旨觀之，共同被告之自白或不利於己之陳述，固得作為認定被告犯罪之證據，
    但不得作為有罪判決之唯一證據，仍應調查其他必要之證據，以察其是否與事實
    相符，亦即仍須有補強證據以擔保該共犯自白之真實性，始得採為斷罪之依據，
    並非絕對可由法院自由判斷被告之自白、共同被告之自白或不利於己之陳述之證
    明力。若不為調查，而專憑此項供述據為被告犯罪事實之認定，即與上開規定有
    違（最高法院八十八年度臺上字第三五八四號判決可供參照）。矧犯毒品危害防
    制條例第十條之罪，供出毒品來源因而破獲者，得減輕其刑，該條例第十七條定
    有明文；則施用第二級毒品安非他命之人，如供出安非他命之來源因而破獲者，
    既得藉以邀求寬典減輕其刑，為擔保其所為不利於其他共同被告之陳述之真實性
    ，尤應有足以令人確信其陳述為真實之補強證據。而所謂補強證據，則指除該自
    白或不利於己之陳述本身之外，其他足以證明自白之犯罪事實確具有相當程度真
    實性之證據而言，雖所補強者，非以事實之全部為必要，但亦須因補強證據與自
    白之相互利用，足使犯罪事實獲得確信者，始足當之（最高法院八十九年度臺上
    字第四七０號判決可資參考）。
四、經查，證人丙○○持有上開第二級毒品綠色錠藥丸（含ＭＤＭＡ成分）七十顆、
    黃色錠藥丸（含ＭＤＭＡ及愷他命成分）五顆及紫色錠藥丸（含甲基安非他命、
    愷他命成分）七十八顆及部分碎裂錠，以及其所有大麻菸捲八支、愷他命膠囊十
    六顆、愷他命粉末一小瓶，而為警於上開時、地查獲等情，固經證人丙○○於警
    、偵訊及本院調查時證稱綦詳，並經證人王祥逢即查獲本案之桃園縣警察局桃園
    分局警員於本院證稱：「（在何處查獲扣案這些毒品？）應該在丙○○外套查扣
    。外套放在丙○○坐的沙發椅背那邊」等語（見本院九十一年十一月四日訊問筆
    錄第四頁）明確，並有扣案之上開毒品可稽，又上開毒品經送請行政院衛生署管
    制藥品管理局檢驗結果：綠色錠藥丸七十顆檢出ＭＤＭＡ及ＤＹＰＨＹＬＬＩＮ
    Ｅ（非屬管制毒品）成分、黃色錠藥丸五顆檢出ＭＤＭＡ及愷他命成分、紫色錠
    藥丸七十八顆及部分碎裂錠檢出甲基安非他命、愷他命及ＤＹＰＨＹＬＬＩＮＥ
    （非屬管制毒品）成分，以及白色細長菸捲檢出大麻成分、無色透明膠囊及透明
    塑膠瓶均檢驗出愷他命成分，有該局（九０）管檢字第一００六０二號檢驗成績
    書附卷可據，訊據被告亦坦承上開紫色錠藥丸為伊所交付予丙○○等情不諱，是
    上情堪信為真實。惟被告並非當場為警查獲乙節，此有桃園縣警察局分局刑事案
    件報告書及解送人犯報告書各一紙在卷可佐，而被告於該案件移送桃園縣憲兵隊
    偵辦詢問時亦僅坦承扣案之紫色藥丸為伊所交付丙○○，其他之毒品非其所有（
    見九十一年度偵字第四五四號偵查卷第六頁正面），嗣於檢察官偵訊時亦堅決否
    認曾交付上開紫色藥丸以外之毒品予丙○○，是公訴人認被告於警、偵訊時業已
    坦承不諱乙節，容有誤會。
五、又證人丙○○於警訊時及移送桃園憲兵隊調查時均證稱：上開扣案之毒品（包含
    大麻香菸、無色透明膠囊及塑膠瓶內之愷他命）均為被告所有云云（見軍事檢察
    官偵查卷第八頁正面、第三五頁正面），嗣又改稱大麻菸捲八支係向綽號「小白
    」即甲○○以一千二百元購買，愷他命粉末係向綽號「財哥」之男子以八百元購
    買等語（見上開偵查卷第六十六頁正面），則證人丙○○證稱上開毒品均為被告
    所有乙節，其前後之證述即有不符。且證人甲○○即綽號「小白」於桃園憲兵隊
    調查時亦證稱：「．．．，另搖頭丸（楓葉牌、圓形狀、綠色）亦為我以每顆二
    百五十元價格所售，我只售予二十顆，．．．」等語（見九十一年度偵字第四五
    四號偵查卷第第二一頁反面），而甲○○在未經提示證物之情況下，明確指出該
    綠色錠劑為「楓葉牌」、「圓形狀」，此與卷附行政院衛生署管制藥品管理局（
    九０）管檢字第一００六０二號檢驗成績書檢驗結果欄檢體編號三記載：「綠色
    『圓形』錠，一面有中分線，另一面有『樹葉狀』圖樣」等語相吻合，是上開綠
    色藥丸之ＭＤＭＡ是否為被告所有乙節，即非無疑。又證人丙○○於軍事檢察官
    偵訊證述：「．．．，他在我旁邊看我分割，之後他走進去幹部辦公室，我也完
    成分割，然後我見『少良』（即被告）走出去而後面跟著一個人走出來坐在我對
    面，我以為是少良之朋友要來拿東西，．．．」云云（見上開偵查卷第七七頁正
    面），核與證人甲○○於桃園憲兵隊調查及檢察官偵查時證稱：「．．．，在我
    交付搖頭丸予丙○○前，還看到綽號『少良』正交付以香菸盒塑膠袋內裝之紫色
    四方形搖頭丸交予丙○○，數量不詳。．．．」、「（九十年十一月十一日凌晨
    十二時至一時許是否看見丁○○交付搖頭丸予丙○○？）有。丁○○當時拿一包
    搖頭丸給丙○○，丙○○隨即開始切割」、「（從你看見丁○○交一包搖頭丸予
    丙○○，直至丙○○被警逮捕，你都在場？）是」等語（見九十一年度偵字第四
    五四號偵查卷第二一頁反面、第六五頁反面、第六六頁正面）大致相符，足見被
    告看見丙○○完成紫色藥丸分割後，即走進去幹部辦公室，被告出來後離開現場
    並未再交付任何東西予證人丙○○，而此時警員王祥逢就出現將證人丙○○查獲
    ，且證人甲○○均未證稱當時有看見被告交付綠色、黃色藥丸ＭＤＭＡ予證人丙○○等情。雖證人丙○○嗣於檢察官偵訊則證稱：「（交付藥品順序為何？）．
    ．．，他（指被告）看到我就從上衣口袋拿出一包紫色搖頭丸出來，請我幫他分
    割，然後他就進辦公室。然後他從辦公室走出來，又拿了二十五顆綠色的搖頭丸
    給我，叫我幫他看著，他本來想回辦公室，但又回頭再拿二十五顆給我（綠色）
    ，說叫我幫他保管，小白此時問駱（俊良）有無紫色的，要跟他換，駱（俊良）
    就跟小白說先拿五顆黃色的給我，駱（俊良）再另外跟他算。駱（俊良）就坐到
    我旁邊來（當時我正在分割紫色）說他等一下要上臺北，有人來跟他拿東西（只
    黃、綠、紫色所有他交給我的藥丸），他們要來拿就拿給他們，．．．。然後他
    就走進辦公室，過一會兒又出來，拿了二十顆綠色搖頭丸再交給我。．．．」云
    云（見九十一年度偵字第四五四號偵查卷第四八頁正面），繼於本院調查時證述
    ：「（事發經過如何？）那天我去舞廳玩，然後我就去找綽號小白之甲○○，要
    跟他買大麻，買完之後就在休息室聊天，看到甲○○跟另外一個人綽號叫阿吉的
    人在吃泡麵，我跟他們兩人在聊天，然後被告就進來，被告就拿紫色藥丸給我，
    叫我幫他將藥丸切割分半，就如扣案包裝袋包裝的。我就拿壹張衛生紙墊著在割
    ，沒多久，被告就進去辦公室裡面，結果就四個人進去辦公室裡面，後來被告又
    再出來，又拿了壹包綠色藥丸給我，就是如同扣案包裝袋裝著給我，後來又進去
    ，再出來又拿壹包綠色的給我，然後又進去，第三次再出來就交給我壹包綠色小
    包的藥丸和五顆黃色藥丸給我。然後他就下去，跟我講說他要上台北，有朋友要
    來拿，就叫我拿給他，．．．」云云（見本院九十一年十一月四日訊問筆錄第六
    頁），則證人丙○○就被告交予證人丙○○黃色ＭＤＭＡ藥丸之次序，於檢察官
    偵訊先稱係第二次再交付綠色ＭＤＭＡ藥丸時，被告與證人甲○○交換所交付，
    嗣於本院調查時改稱係第三次拿二十顆綠色藥丸ＭＤＭＡ時一起交付，其交付黃
    色ＭＤＭＡ藥丸之前後次序，二次供述不一，而見瑕疵，且與證人甲○○於檢察
    官偵訊時證稱：「丁○○當時拿一包搖頭丸給丙○○，丙○○隨即開始切割」、
    「（該包搖頭丸有幾種顏色？）很多種，而且還滿大包的」等語（見九十一年度
    偵字第四五四號偵查卷第六五頁反面、六六頁正面）亦不相符，即證人甲○○係
    稱一次交付一大包，證人丙○○證稱分批交付，兩人之證述顯有差異，是自不得
    據證人丙○○、甲○○二人相互齟齬之供述，遽論被告有轉讓上開第二級毒品Ｍ
    ＤＭＡ之犯行，至屬明確。且參以被告既已坦承扣案之紫色藥丸（含有第二級毒
    品甲基安非他命）為其所有，並交付予證人丙○○準備轉讓他人，是被告縱否認
    扣案之黃色及綠色ＭＤＭＡ藥丸為其所有，其行為亦同樣違反毒品危害防制條例
    第八條第四項、第二項之轉讓第二級毒品未遂罪（公訴人誤認僅含愷他命成分，
    認被告行為時愷他命尚未列為管制藥品而不另為不起訴處分）等情觀之，若被告
    係為脫罪，其殊無坦承上開紫色藥丸為其所有之理，是被告上開辯解，應係可採
    。
六、至證人乙○○於軍事檢察官偵查時證稱：「（丙○○之毒品來源係向何人所拿？
    ）我有見過『阿良』交予張士（即丙○○）約五十顆長形搖頭丸，另『阿良』交
    予我沒賣完之搖頭丸我也拿予張士，．．．」、「（是否尚有毒品未販出？）沒
    有。九十年十二月我將所有毒品賣完，．．．」等語（見國防部北部地方軍事法
    院桃園分院檢察署卷二，九十一年二月十九日偵查筆錄），姑不論證人乙○○於
    本院調查時已否認認識被告丁○○，並供稱搖頭丸係向綽號「小偉」者購買等情
    （見本院九十一年六月二十六日訊問筆錄第二頁、第三頁），縱認其於軍事檢察
    官所述屬實，其證稱被告交予丙○○之搖頭丸係長方形，亦與被告自白交付紫色
    錠予丙○○相符，該查扣之二級毒品中，綠色及黃色ＭＤＭＡ藥丸均為圓形錠，
    僅紫色錠為長方形，此有前開管制藥品管理局檢驗成績書在卷可稽，是亦難憑此
    推定被告有將綠色及黃色ＭＤＭＡ藥丸交付予丙○○。
七、綜上所述，本案證人丙○○、甲○○之指證，或自相抵觸矛盾，或與事實不符，
    均不足為被告犯罪之論據。被告又自始即否認有轉讓或販賣或意圖販賣而持有黃
    色、綠色之ＭＤＭＡ藥丸之情，本案要難徒以共同被告丙○○、甲○○有瑕疵之
    證詞，即入被告於罪。本件公訴人所舉前開事證，均尚未達於通常一般之人均不
    致有所懷疑，得確信其為真實之程度，而有合理性懷疑之存在，本院無從形成有
    罪之確信，已如前述。此外，復查無其他積極證據足以證明被告有上開轉讓第二
    級毒品ＭＤＭＡ之犯行，尚難僅憑在證人丙○○身上查獲之綠色及黃色之ＭＤＭ
    Ａ藥丸，以及依據證人丙○○、甲○○有瑕疵之供詞，即遽認被告將上開第二級
    毒品交予證人丙○○準備轉讓他人之犯行，是根據「罪證有疑，利於被告」之證
    據法則，並揆諸前揭判例意旨，應認不能證明被告犯罪，爰為被告無罪之諭知。
    據上論斷，應依刑事訴訟法第三百零一條第一項，判決如主文。
本案經檢察官郭靜文到庭執行職務。
中        華        民        國    九十二   年    三    月    十八     日
                                      臺灣桃園地方法院刑事第二庭
                                          審判長法  官   徐培元
                                                法  官   林恆吉
                                                法  官   許乃文
右正本證明與原本無異。
如不服本判決，應於判決送達後十日內向本院提出上訴狀( 應附繕本 )，上訴於
臺灣高等法院。
                                                書記官   王曉雁
中        華        民        國       九十二   年   三   月    二十    日


司法院資訊處製作；財團法人民間司法改革基金會備份。
